臺灣高等法院刑事裁定
109年度抗字第1762號
抗  告  人
即受判決人  王俊傑


上列抗告人因妨害名譽案件，不服臺灣臺北地方法院109年度聲
再字第2號，中華民國109年9月2日駁回聲請再審之裁定，提起抗
告，本院裁定如下：
    主  文
抗告駁回。
    理  由
一、原裁定意旨略以：
　㈠抗告人即受判決人王俊傑陳稱因服用藥物，故其自白非出於
    任意性，並提出臺北市立聯合醫院（松德院區）之藥袋、該
    院心理衡鑑與心理治療紀錄等證據為佐，惟該證據業經抗告
    人分別於民國106年12月11日、同年月15日提出供原審法院
    審酌，經原審開庭時見聞抗告人之精神狀況，考量其因罹患
    精神疾病而長期就醫之情形後，於106年度簡字第3166號判
    決（下稱原確定判決）理由中詳為論述並作為從輕量處之事
    由，足見抗告人主張因服用藥物致其自白非任意性等情，尚
    非原審所未審酌之新事實、新證據。況綜合判斷抗告人所提
    之刑事請求澄清狀及刑事認罪暨請求儘速判決狀，益徵抗告
    人所言僅係心情之抒發，並無其自白之任意性受藥物影響之
    實，對原確定判決之結果不生影響。
  ㈡又抗告人以其他同學使用pepep0000000o.com（下稱系爭電子
    郵件帳號）之電子郵件，主張該帳號係由抗告人與多位同學
    所共用，匿名誹謗郵件疑是印度僑生Suchandra所為云云。
    惟該證據業經抗告人於原審審理中提出，原審審酌後因而調
    取門號0000000000號申登人資料、系爭電子郵件帳號之申請
    人資料，縱未於原確定判決理由中加以論述，亦非屬新事實
    或新證據。再者，自本案匿名誹謗電子郵件之用字遣詞及語
    氣觀之，與抗告人平時所用相類似，而證人陳少庭（原名陳
    佳蓉）亦證稱告訴人葉鳴朗當時因指導關係而與抗告人有所
    爭執，綜合上情，均難認為足以動搖原確定判決。至抗告人
    所稱告訴人有對研究生恐嚇、威脅之情形，並提出原確定判
    決未審酌之錄音光碟為證，惟此與抗告人所犯妨害名譽之犯
    行無涉，縱屬新事實、新證據，亦無從影響原確定判決之結
    果，故本件再審之聲請，為無理由，應予駁回等語。
二、抗告意旨略以：
　㈠抗告人前因另案而處處遭刁難，於本案審理期間有服用藥物
    ，整個人昏昏沉沉的，原裁定所指之書狀並非抗告人所撰寫
    ，且其於原審審理時之自白亦不具任意性。又抗告人曾提出
    數封書狀，其中亦有論及本案並非抗告人所為者，故法院應
    綜合觀察後，再判斷抗告人自白之真、虛，不能單憑另案情
    形或單一書狀中所述之內文。請傳喚趙友貿律師，以證明其
    曾轉述告訴人所稱「你認罪就撤銷」等語。
　㈡原審於審理時完全未詢問系爭電子郵件帳號是否多人共用等
    節，原裁定即斷章取義，不知所云何物，請傳喚抗告人及律
    師開庭說明釐清。
　㈢陳少庭前與抗告人因出國補助費一事發生爭吵，雙方間存有
    心結，乃不利於抗告人之敵性證人，請傳喚受害學生代表許
    同學，以證明陳少庭確有誣賴抗告人之動機。而陳少庭於原
    審證述時偽稱「相類似」等語，係將一般人常用之問候語套
    用在抗告人身上，均屬其臆測之詞，欠缺正確性及可信性。
    且陳少庭事後因此案而改名，此部分即為新事證，足以證明
    其證言與事實不符。
　㈣抗告人所提之光碟片可證明告訴人平時如何利用職權威嚇怒
    罵學生，故很多人都想攻擊告訴人，此乃本案之「因」，事
    實上具有關聯性。綜上，抗告人所提之證據，皆與本案有關
    聯性，原確定判決主要依憑抗告人之自白而認定其有罪，並
    未實質調查證據，而原裁定亦有誤解新事證之處，故提起抗
    告，懇請賜予抗告人無罪之判決云云。　
三、按有罪之判決確定後，有刑事訴訟法第420條第1項第2款「
    原判決所憑之證言、鑑定或通譯已證明其為虛偽者」之情形
    ，為受判決人之利益，固得聲請再審，惟依同條第2項規定
    ，以該證明係經判決確定，或其刑事訴訟不能開始或續行非
    因證據不足者為限，乃得聲請再審。次按有罪之判決確定後
    ，因發現新事實或新證據，單獨或與先前之證據綜合判斷，
    足認受有罪判決之人應受無罪、免訴、免刑或輕於原判決所
    認罪名之判決者，為受判決人之利益，得聲請再審；前開所
    稱新事實或新證據，指判決確定前已存在或成立而未及調查
    斟酌，及判決確定後始存在或成立之事實、證據。刑事訴訟
    法第420條第1項第6款、第3項分別定有明文。準此，關於新
    事實及新證據之定義，對於新規性之要件，採取以該證據是
    否具有「未判斷資料性」而定，與證據之確實性（或稱顯著
    性），重在證據之證明力，應分別以觀。另關於確實性之判
    斷方法，則增訂兼採取「單獨評價」或「綜合評價」之體例
    ，即當新證據本身尚不足以單獨被評價為與確定判決認定事
    實有不同之結論者，即應與確定判決認定事實基礎之既存證
    據為綜合評價，以評斷有無動搖該原認定事實之蓋然性。而
    聲請再審案件之事證，是否符合此項要件，其判斷當受客觀
    存在的經驗法則、論理法則所支配，並非聲請人任憑主觀、
    片面自作主張，就已完足（最高法院109年度台抗字第401、
    522號裁定意旨參照）。
四、經原審通知抗告人、檢察官於109年7月30日到場陳述意見，
    已依法踐行徵詢程序並聽取抗告人之意見。本院查：
　㈠原裁定以抗告人所提出之臺北市立聯合醫院（松德院區）之
    藥袋、該院之心理衡鑑與心理治療紀錄、多人共用系爭電子
    郵件帳號之電子郵件列印畫面及錄音光碟等證據，無論單獨
    或與卷內其他證據綜合判斷，均不足以使法院合理相信足以
    動搖原確定判決認定之事實，欠缺再審證據須具備可合理懷
    疑得以動搖原確定判決所認定事實之顯著性，其聲請再審為
    無理由，因而駁回本件再審之聲請，經核於法尚無違誤。又
    抗告人就上開已臻明確之事實，主張聲請傳喚趙友貿律師、
    僑生Suchandra及許同學等證人，在客觀上均難認與再審事
    由之存在有重要關連，自無調查之必要，原裁定未予傳喚證
    人到庭作證，乃其調查證據職權之適法行使，亦無不當。
　㈡抗告意旨仍執聲請再審之前詞，並主張陳少庭前與抗告人因
    學校事務而有嫌隙，其偽證所得之證言不可信云云。惟抗告
    人並未提出陳少庭之證言業經證明為虛偽之確定判決，亦無
    證據證明其刑事訴訟程序不能開始或續行非因證據不足之情
    形，揆諸上開說明，難認有刑事訴訟法第420條第1項第2款
    、第2項之再審事由。而證人陳少庭更名之動機不一而足，
    自難僅憑此新事證，遽認足以動搖原確定判決認定之事實。
    至抗告意旨所指其餘各點，無非係依其主觀認定，對於原確
    定判決取捨證據之職權行使予以指摘，並對於原裁定已詳為
    說明之事項，曲解其文義後再行爭執，難認與刑事訴訟法再
    審要件相合，其抗告為無理由，應予駁回。
據上論斷，依刑事訴訟法第412條，裁定如主文。　　　　
中　　華　　民　　國　　109 　年　　10　　月　　30　　日
                  刑事第二十五庭審判長法　官  邱滋杉
                                      法　官  黃翰義
                                      法　官  陳彥年
以上正本證明與原本無異。
不得再抗告。
                                      書記官  彭秀玉
中　　華　　民　　國　　109 　年　　10　　月　　30　　日